臺灣彰化地方法院民事判決
110年度重訴字第73號
原      告  第一商業銀行股份有限公司

法定代理人  邱月琴  
訴訟代理人  鍾曜宇  
被      告  瑋品股份有限公司

兼特別代理  
人          朱光華  


被      告  財政部國有財產署北區分署即陳瑋之遺產管理人

法定代理人  郭曉蓉  
訴訟代理人  陳貞樺  
複代理人    李鴻良  
訴訟代理人  張惠婷  
上列當事人間請求清償借款事件，本院於民國110年12月17日言
詞辯論終結，判決如下：
    主  文
被告瑋品股份有限公司、甲○○及財政部國有財產署北區分署（於
被繼承人陳瑋之遺產範圍內）應連帶給付原告新台幣陸佰柒拾玖
萬陸仟陸佰柒拾玖元，暨如附表所示之利息及違約金。
訴訟費用新台幣陸萬捌仟參佰貳拾元由被告瑋品股份有限公司、
甲○○連帶及財政部國有財產署北區分署於被繼承人陳瑋之遺產範
圍內連帶負擔。
　　事實及理由
一、本件被告瑋品股份有限公司、甲○○受合法通知，未於言詞辯
    論期日到場，核無民事訴訟法第386條各款所列情形，爰依
    原告聲請，由其一造辯論而為判決。
二、原告方面：
（一）緣被告瑋品股份有限公司於民國（下同）107年7月2日，
      邀同被告陳瑋、甲○○為連帶保證人，保證就現在(含過去
      所負現在尚未清償)及將來對聲請人所負之借款、票據、
      保證、透支、貼現、承兌、墊款、開發信用狀、委任保證
      、買入光票、進出口押匯、應收帳款承購契約、衍生性金
      融商品交易契約、信用卡契約、特約商店契約、以債務人
      為買方之買賣契約、損害賠償及其他債務等，在新台幣（
      下同）1000萬限額內負連帶清償之責任，此有約定書及保
      證書可稽。
（二）嗣被告瑋品股份有限公司於105年7月27日起陸續向聲請人
      借款4筆，合計1000萬元，目前尚欠本金新台幣6,796,679
      元及如附表所示之利息、違約金。詎上開債務被告瑋品股
      份有限公司於109年7月27日起即未依約還款，至今尚負欠
      原告如「訴之聲明」欄金額未還，雖屢經催討，迄未清償
      ，依約所有借款視為全部到期；又被告陳瑋、甲○○依約既
      為本案連帶保證人，依法自應負連帶清償責任。
（三）因被告陳瑋於109年9月6日死亡，經查被告陳瑋之繼承情
      形，依台灣基隆少年及家事法院家事法庭〈發文字號：基
      院麗家順109年度司繼字第722號、第774號〉拋棄繼承事件
      ，聲明人即拋棄繼承權人陳進成、陳鄭春美、陳耀輝、陳
      金寶、陳金花、陳怡欣、陳秀娟、陳秀玲、陳生益聲明拋
      棄被繼承人陳瑋遺產之繼承；因繼承人均已拋棄繼承，為
      利聲請人之訴訟進行，爰聲請選任被告財政部國有財產署
      北區分署基隆辦事處為被繼承人陳瑋之遺產管理人。
（四）被告瑋品股份有限公司法定代理人陳瑋於109年9月6日已
      死亡，被告瑋品股份有限公司，遲未推派新任董事長，致
      無法定代理人代表被告應訴以實施訴訟，為利聲請人之訴
      訟進行，經彰化地方法院裁定選任被告甲○○為被告瑋品股
      份有限公司之特別代理人（110年度聲字第75號），代為
      訴訟行為。　　　
三、被告方面：
（一）財政部國有財產署北區分署即陳瑋之遺產管理人：
　　⑴債務人陳瑋於109年9月6日死亡，臺灣基隆地方法院110年
      度司繼字第55號民事裁定選任伊為其遺產管理人，並以該
      裁定准對其繼承人為公示催告，經於110年7月7日刊報公
      告，期限至111年7月6日屆滿，另對債權人及受遺贈人之
      公示催告臺灣基隆地方法院刻正審理中，合先敘明。　
　　⑵伊係被繼承人陳瑋死後，經法院裁定始擔任陳君之遺產管
      理人，故答辯人就陳君生前之債權債務關係，實無從得知
      ，爰就本件債權債務關係之有無，應由原告依民事訴訟法
      第277條負舉證責任。
　　⑶查本件對被繼承人陳瑋之債權人及受遺贈人公示催告尚由 
      臺灣基隆地方法院審理中，依民法第1181條規定：「遺產
       管理人非於第1179條第1項第3款所定期間屆滿後，不得
      對被繼承人之任何債權人或受遺贈人，償還債務或交付遺
      贈物。」，次依同法第230條規定：「因不可歸責於債務
      人之事由，致未為給付者，債務人不負遲延責任」。故退
      萬步言之，縱認陳瑋與原告間確有借款關係存在，惟依上
      開法律規定，亦僅得自管理陳瑋之遺產範圍内，自對債權
      人之公示催告期滿後始得清償陳君之債權人及受遺贈人。
      換言之，伊在上述公示催告期限屆滿前之不得清償，係非
      可歸責於答辯人之事由，依法伊應不負遲延給付之責。
　　⑷是系爭對債權人及受遺贈人之公示催告尚待審理法院准駁 
      亦無從認定答辯人將有不負債還責任之情，本件原告請求
       被告給付本金及利息、違約金，均屬陳瑋未依約償還之
      日計 (109年7月27日及28日起）至其死亡後之利息，尚無
      所據。
　　⑸並聲明：原告之訴駁回。訴訟費用由原告負擔。
（二）其餘被告未於言詞辯論期日到場，亦未提出書狀作何聲明
      或陳述。
四、得心證之理由：
（一）本件原告主張之事實，已據其提出保證書、約定書、借據
      、借款展期約定書、借據條款變更約定書（均影本）等件
      為證，復經本院依職權調閱台灣基隆地方法院110年度司
      繼字第55號選任遺產管理人事件卷宗核屬相符，堪認原告
      之主張為真實。
（二）按借用人應於約定期限內，返還與借用物種類、品質、數
      量相同之物，未定返還期限者，借用人得隨時返還，貸與
      人亦得定一個月以上之相當期限，催告返還。利息或其他
      報償，應於契約所定期限支付之；未定期限者，應於借貸
      關係終止時支付之。但其借貸期限逾一年者，應於每年終
      支付之。民法第478條、第477條分別明文。又稱保證者，
      謂當事人約定，一方於他方之債務人不履行債務時，由其
      代負履行責任之契約。保證債務，除契約另有訂定外，包
      含主債務之利息、違約金、損害賠償及其他從屬於主債務
      之負擔。保證人拋棄先訴抗辯權，不得主張未就主債務人
      之財產強制執行而無效果前而拒絕清償。此觀民法第739
      條、第740條、第745條、第746條規定意旨即明。
（三）經查：本件被告瑋品股份有限公司邀同陳瑋、甲○○為連帶
      保證人，向原告借款，尚餘如附表所示本金及利息、違約
      金等情，已如前述，雖被告財政部國有財產署北區分署即
      陳瑋之遺產管理人辯稱在上述公示催告期限屆滿前之不得
      清償，係非可歸責於答辯人之事由，依法伊應不負遲延給
      付之責云云，惟被告瑋品股份有限公司為本件借款之主債
      務人，其於109年7月27日起即未依約還款，自應負遲延責
      任，而陳瑋、甲○○為連帶保證人，應就主債務人所負一切
      相關債務負連帶清償之責，非得以其自身事由而為抗辯，
      被告財政部國有財產署北區分署即陳瑋之遺產管理人所辯
      於法不合，尚難採信；故原告請求被告等（財政部國有財
      產署北區分署於被繼承人陳瑋之遺產範圍內）就附表示債
      務負連帶給付責任，為有理由。　　　
五、從而，原告基於消費借貸契約及連帶保證契約之法律關係，
      請求被告連帶給付如附表所示金額及利息、違約金，自屬
      有據，應予准許。　
六、結論：原告之訴為有理由，並依民事訴訟法第385條第1項前
    段、第78條、第85條第2項，判決如主文。
中　　華　　民　　國　　110 　年　　12　　月　　30　　日
　　                  民事第四庭法　官　謝仁棠
以上正本係照原本作成。
如對判決上訴，應於判決送達後20日內向本院提出上訴狀。如委
任律師提起上訴者，應一併繳納上訴審裁判費。
中　　華　　民　　國　　110 　年　　12　　月　　30　　日
                                書記官  陳文新

附表：
編號 種類 借款金額 積欠本金 利息  違約金計算期間及利率 借款起迄日 備註   新台幣（元） 新台幣（元） 年息 起迄日    １ 借據 400,000 91,679 3.00% 自109年7月27日起至清償日止 自109年8月28日起至清償日止逾期六個月以內按原利率百分之十，逾期超過六個月按原利率百分之二十 自105年7月27日起至109年8月27日止  ２ 借據 1,500,000 14,700,000 3.00% 自109年7月28日起至清償日止 自109年8月29日起至清償日止逾期六個月以內按原利率百分之十，逾期超過六個月按原利率百分之二十 自105年6月28日起至109年8月28日止  ３ 借據 3,600,000 825,000 3.00% 自109年7月27日起至清償日止 自109年8月28日起至清償日止逾期六個月以內按原利率百分之十，逾期超過六個月按原利率百分之二十 自105年7月27日起至109年8月27日止  ４ 借據 4,500,000 4,410,000 3.00% 自109年7月28日起至清償日止 自109年8月29日起至清償日止逾期六個月以內按原利率百分之十，逾期超過六個月按原利率百分之二十 自105年6月28日起至109年8月28日止  合計  10,000,000 6,796,679